臺灣高等法院民事判決
110年度重上字第133號
上  訴  人  簡彩鳳
訴訟代理人  李詩楷律師
被上訴人    宏盛建設股份有限公司

法定代理人  林新欽
訴訟代理人  簡文玉律師
上列當事人間請求確認買賣契約存在事件，上訴人對於中華民國
109年12月31日臺灣臺北地方法院109年度重訴字第656號第一審
判決提起上訴，本院於110年11月23日言詞辯論終結，判決如下
：
    主      文
上訴駁回。
第二審訴訟費用由上訴人負擔。
    事實及理由
上訴人於原審起訴及本院主張：兩造於民國106年6月24日就被
  上訴人於新北市淡水區之「宏盛水悅」建案簽立房地預定買賣
  契約書（含契約書附件一至附件十四及契約個別磋商條款，下
  稱系爭契約），約定伊以總價新臺幣（下同）918萬元，購買
  坐落於新北市○○區○○路000、000二筆地號土地之「宏盛水悅」
  大樓編號第E棟第6號第18樓房屋乙戶（下稱系爭房屋）及停車
  位一位，伊已給付第1期至第8期之款項共計365萬元，並於108
  年3月12日再給付預付代收款6萬元予被上訴人，依約伊本應於
  被上訴人領取使用執照後45天内給付第9期款（預定貸款金額
  ）550萬元（下稱第9期款），但因兩造於108年5月2日、108年
  9月12日、108年11月22日進行驗屋，仍有浴室排水設計不良導
  致積水及淋浴間尺寸過小二項瑕疵未經被上訴人改善，伊乃向
  新北市政府提出消費爭議申訴，嗣兩造於109年2月13日於消費
  者保護官處進行協商，然被上訴人竟於109年3月3日寄發存證
  信函解除系爭契約並沒收違約金。因本件被上訴人在領取使用
  執照後逾45天，仍數次與伊相約驗屋，且出席消費爭議協商，
  並在109年2月13日協商程序，表明願意處理驗屋缺失，如此外
  觀足讓伊認為被上訴人同意將第9期交付時間延長至被上訴人
  改善瑕疵後，應生失權之效果，伊迄今仍有履約之意，被上訴
  人卻在消保官協商中突然主張伊違約，而依系爭契約第8條、
  第28條第4款之約定解除契約，自有違誠信原則，而不生解約
  效力，系爭契約仍然存在，爰依民事訴訟法第247條第1項規定
  ，提起本件，並聲明：確認系爭契約關係存在。
被上訴人則以：系爭房屋經3次驗屋，上訴人所主張「浴室積水」、「淋浴間尺寸不符」2項瑕疵，「浴室積水」部分早已修復，「淋浴間尺寸不符」部分，伊否認有此瑕疵，縱為瑕疵，上訴人至多可請求減少價金，仍有依約繳付價款義務。上訴人本應於108年4月8日前繳付第9期款，且伊於108年8月15日、108年9月5日以書面催繳價款，復於108年12月9日寄發存證信函催告上訴人繳款，上訴人均置之不理，已違背系爭契約義務及繳款責任。伊再於108年12月31日向上訴人表明若仍拖延繳款，將依法解約。是伊並未同意上訴人可緩期清償，且立場明確，亦無足讓上訴人認為伊同意將第9期款交付之時間延長至伊改善瑕疵後之情事。上訴人違約未按期繳款，伊依約自得解除系爭契約，上訴人請求確認系爭契約關係存在，為無理由等語，資為抗辯。
原審就上訴人之請求，判決上訴人敗訴，上訴人不服，提起上
  訴，並聲明：㈠原判決廢棄；㈡確認系爭契約關係存在。被上訴
  人則為答辯聲明：上訴駁回。
兩造所不爭執之事項：
㈠兩造於106年6月24日簽立系爭契約，約定上訴人以總價918萬元
  ，購買系爭房屋及停車位一位，有系爭契約可參（見原審卷第
  21-177頁）。上訴人各期應付之款項如附件七所示（見原審卷
  第101頁）。其中系爭契約第8、9、28條約定如下（見原審卷
  第29-31、61頁）：
⒈第8條（付款约定）第1款：
　一、本契約買賣總價款除簽約款及開工款外，甲方（即上訴人
      ，下同）應依已完成之工程進度所定付款明細表（詳如附
      件七）之規定繳款，其每次付款間隔日數應在20日以上。
      並於乙方（即被上訴人，下同）通知繳款7日内，以現金
      或即期支票逕向乙方指定之處所或指定之銀行專戶繳付。
      但簽訂本契約時，如各該期款已屆期，乙方同意一併給付
      。
⒉第9條（逾期付款之處理方式）：
  依前條約定，甲方如逾期達5日仍未繳清期款或已繳之票據無
  法兌現時，甲方應加付按逾期期款部分每日萬分之二單利計算
  之遲延利息，於補繳期款時一併繳付乙方。如逾期二個月或逾
  使用執照核發後一個月不繳期款或遲延利息或票據無法兌現時
  ，經乙方以存證信函或其他書面催繳，經送達7日内仍未繳者
  ，雙方同意依違約之處罰規定處理。但前項情形乙方同意緩期
  支付者，不在此限。
⒊第28條（違約之處罰）第4款：
　四、甲方違反有關本契約所約定之付款方式、時間者，乙方得
      沒收房地總價款百分之十五計算之金額。但該沒收之金額
      超過已繳價款者，則以已繳價款為限，買賣雙方並得解除
      本契約。
㈡上訴人已給付第1期至第8期之款項共計365萬元。
㈢被上訴人於108年2月1日通知上訴人，應於同年3月13日辦理銀
  行貸款申辦暨產權移轉用印，及繳納代收款預收費用6萬元（
  見原審卷第181頁）。
㈣被上訴人於108年2月22日領取使用執照；上訴人應於被上訴人
  領取使用執照後45天，即108年4月8日給付第9期款。
㈤上訴人於108年3月12日匯款代收款預收費用6萬元予被上訴人（
  見原審卷第183頁）。
㈥被上訴人於108年3月22日寄發驗屋通知書予上訴人（見原審卷
  第185頁）。
㈦兩造於108年5月2日、108年9月12日、108年11月22日進行驗屋
  。
㈧被上訴人於108年8月19日寄發交屋通知書予上訴人（見原審卷
  第187頁）。
㈨被上訴人於108年9月5日通知上訴人，應於同年月13日前給付第
  9期款（見原審卷第277頁）。
㈩被上訴人於108年12月9日寄發存證信函，催告上訴人應於7日內
  給付第9期款（見原審卷第201-203頁）。
上訴人因驗屋瑕疵，向新北市政府提出消費爭議申訴，被上訴
  人於108年12月31日發函回覆新北市政府工務局（見原審卷第2
  79頁）。
兩造於109年2月13日在新北市政府消費者保護官處進行協商，
  上訴人對於驗屋缺失，要求被上訴人限期改善完成交屋，協商
  結果：⒈被上訴人委任代理人願將上訴人訴求攜回公司研議處
  理；⒉、本件擇期於109年3月11日上午11時在本局會議室續行
  協商，不再另行通知；如雙方已達成協議，請傳真和解文件至
  本局，本件以自行和解結案等語（見原審卷第191頁）。
被上訴人於109年3月3日寄發存證信函解除系爭契約並沒收違約
  金（見原審卷第193-197頁）。
兩造於109年3月11日在消費者保護官處進行協商，協商不成立
  （見原審卷第197頁）。
被上訴人於109年3月19日提存238萬3,362元價金（見原審卷第2
  81頁）。　　
本件之爭點：㈠被上訴人解除系爭契約是否合法？㈡上訴人請求
  確認系爭契約關係存在，是否有理由？茲分別析述如下：　
㈠被上訴人解除系爭契約為合法：
⒈按系爭契約第8條第1款約定：「一、本契約買賣總價款除簽約
  款及開工款外，甲方應依已完成之工程進度所定付款明細表（
  詳如附件七）之規定繳款，其每次付款間隔日數應在20日以上
  。並於乙方通知繳款7日内，以現金或即期支票逕向乙方指定
  之處所或指定之銀行專戶繳付。但簽訂本契約時，如各該期款
  已屆期，乙方同意一併給付」；第9條約定：「依前條約定，
  甲方如逾期達5日仍未繳清期款或已繳之票據無法兌現時，甲
  方應加付按逾期期款部分每日萬分之二單利計算之遲延利息，
  於補繳期款時一併繳付乙方。如逾期二個月或逾使用執照核發
  後一個月不繳期款或遲延利息或票據無法兌現時，經乙方以存
  證信函或其他書面催繳，經送達7日内仍未繳者，雙方同意依
  違約之處罰規定處理。但前項情形乙方同意緩期支付者，不在
  此限」；第28條第4款約定：「四、甲方違反有關本契約所約
  定之付款方式、時間者，乙方得沒收房地總價款百分之十五計
  算之金額。但該沒收之金額超過已繳價款者，則以已繳價款為
  限，買賣雙方並得解除本契約」（見不爭執事項㈠）。是依上
  開約定，上訴人應給付之第9期款，應於被上訴人通知繳款7日
  内給付，如逾期二個月未給付，經被上訴人以存證信函催繳，
  經送達7日内仍未繳時，被上訴人得依系爭契約第28條第4款約
  定，沒收按房地總價15%計算之金額，並得解除系爭契約一節
  ，應堪認定。
⒉上訴人應於108年4月8日給付第9期款，被上訴人並於108年9月5
  日通知上訴人，應於同年月13日前給付第9期款項，上訴人逾
  期未給付，被上訴人於108年12月9日寄發存證信函，催告上訴
  人應於7日內給付第9期款項，上訴人逾期仍未給付第9期款項
  （見不爭執事項㈣、㈨、㈩），準此，上訴人應給付之第9期款，
  未於被上訴人108年9月5日通知期限內給付，且逾期二個月未
  給付，經被上訴人於108年12月9日寄發存證信函定期催告上訴
  人給付，上訴人仍未於期限內給付，則依上說明，被上訴人自
  得依系爭契約第28條第4款之約定解除系爭契約。從而，被上
  訴人於109年3月3日寄發存證信函解除系爭契約，應為合法。
㈡被上訴人解除系爭契約，未有違反誠信原則而失權之情事，上
  訴人亦未曾為同時履行抗辯之行使：
⒈按權利人在相當期間內未行使其權利，除有特殊情事足使義務
  人正當信賴權利人已不欲行使其權利外，尚難僅因權利人久未
  行使其權利，即認其嗣後行使權利違反誠信原則而權利失效。
  所謂特殊情事，必須權利人之具體作為或不作為（例如經相對
  人催告行使權利，仍消極未有回應），或積極從事與行使權利
  相互矛盾之行為等，始足當之（最高法院110年度台上字第39
  號判決要旨參照）。本件上訴人固主張：被上訴人在領取使用
  執照後逾45天，仍數次與上訴人相約驗屋，甚至承諾改善房屋
  瑕疵，如此之外觀事實，足以讓上訴人認為被上訴人同意將第
  9期款交付之時間延長至改善瑕疵後，而上訴人迄今均仍有履
  約之意，被上訴人卻在消保官協商中突然主張上訴人違約，自
  有違誠信原則，而不生解約之效力等語，惟查：
⑴被上訴人於108年3月22日寄發驗屋通知書予上訴人後，兩造並
  陸續於108年5月2日、108年9月12日、108年11月22日進行驗屋
  （見不爭執事項㈥、㈦、㈧），惟被上訴人在上開期間內，除曾
  於108年9月5日通知上訴人，應於同年月13日前給付第9期款外
  ，復在上訴人逾期二個月未給付後，再於108年12月9日寄發存
  證信函，催告上訴人應於7日內給付第9期款（見不爭執事項㈨
  、㈩），是被上訴人於第9期款清償期限屆至後，雖曾與上訴人
  多次進行驗屋事宜，但其仍持續催告上訴人繳納第9期款，是
  由被上訴人前揭行為之外觀，並不足以使上訴人信賴被上訴人
  不再行使系爭契約第28條第4款約定之權利，亦無從由兩造進
  行驗屋或協商之事實，推論上訴人應給付之第9期款，被上訴
  人已同意緩期給付，而有系爭契約第9條但書約定之情形。
⑵上訴人於109年1月6日向新北市政府提出消費爭議申訴，其申訴
  要旨謂：1.不完善驗屋缺失、拖延交屋，2.現場客浴沐浴間尺
  寸與原設計圖尺寸不符，3.被上訴人要求其簽外牆（外觀）柵
  欄新設同意書，被上訴人上述做法、顯已違法、違約，懇請貴
  會能協助處理此糾紛等語，有消費爭議申訴資料表可參（見原
  審卷第189頁）。嗣兩造於109年2月13日在新北市政府消費者
  保護官處進行協商，上訴人對於驗屋缺失，要求被上訴人限期
  改善完成交屋，協商結果：⒈被上訴人委任代理人願將上訴人
  訴求攜回公司研議處理；⒉本件擇期於109年3月11日上午11時
  在本局會議室續行協商，不再另行通知；如雙方已達成協議，
  請傳真和解文件至本局，本件以自行和解結案等語（見不爭執
  事項）。是由上訴人前揭申訴及兩造協商之過程觀之，上訴
  人係就驗屋缺失提出申訴，兩造亦係就上訴人所主張之驗屋缺
  失進行協商一節，應堪認定。而驗屋缺失之改善係被上訴人依
  系爭契約應負之義務，準此，在前揭申訴及協商之過程，兩造
  既未曾提及第9期款給付之問題，亦未就被上訴人是否同意緩
  期給付等事項進行協商，上訴人復未於前揭申訴及協商時，提
  出就第9期款之給付，應與前揭驗屋缺失之改善為同時履行之
  抗辯，則被上訴人縱參與上訴人前揭申訴驗屋缺失之協商，並
  表示願將上訴人訴求攜回公司研議處理，及兩造擇期於109年3
  月11日再行協商，但被上訴人前揭行為之外觀，並不足以使上
  訴人信賴被上訴人不再行使系爭契約第28條第4款約定之權利
  。
⑶從而，上訴人前揭主張被上訴人解除系爭契約有違誠信原則，
  而生失權之效果云云，自不足採。　
⒉次按債務人享有同時履行抗辯權者，在未行使此同時履行抗辯
  權以前，仍可發生遲延責任之問題，必須行使以後始能免責（
  最高法院50年台上字第1550號判例參照）。因契約互負債務者
  ，於他方未為對待給付前，固得拒絕自己之給付，然於他方請
  求而未依約履行之一方，倘未為同時履行抗辯權之行使，則自
  拒絕他方履行之請求時起，依首開說明，自應負遲延責任（最
  高法院95年度台上字第1454號判決要旨參照）。上訴人雖主張
  其於109年2月13日協商時，有就驗屋缺失要求限期改善完成交
  屋，與第9期款之給付為同時履行之抗辯云云，惟查：
⑴上訴人於109年2月13日協商時，固主張：被上訴人對驗屋缺失
  遲不改善拖延交屋，要求限期改善完成交屋等情，有申訴案件
  處理紀錄可參（見原審卷第191頁），但依其主張之內容觀之
  ，其僅係要求被上訴人限期改善驗屋缺失，完成交屋，並未表
  明就第9期款之給付，應與驗屋缺失改善之完成，有同時履行
  抗辯之意思。參以前述上訴人於109年1月6日向新北市政府提
  出消費爭議申訴之內容，亦無法推論上訴人就此驗屋缺失之改
  善，與第9期款之給付有行使同時履行抗辯之意思。因此，上
  訴人所舉前揭證據，尚不足以證明其於被上訴人解除系爭契約
  前，曾就第9期款之給付行使同時履行抗辯。
⑵從而，縱認上訴人給付第9期款之義務與被上訴人改善驗屋缺失
  之義務，兩者立於對價關係而得為同時履行之抗辯，然上訴人
  迄被上訴人於109年3月3日寄發存證信函解除系爭契約之時止
  ，既未為同時履行抗辯之行使，則上訴人於被上訴人催告給付
  第9期款時，仍拒絕被上訴人履行之請求，依上說明，上訴人
  仍應自催告期間屆滿時起，負遲延責任，是被上訴人以上訴人
  未依約給付第9期款，而解除系爭契約，自屬合法。
㈢承前所述，系爭契約既經被上訴人合法解除，則上訴人請求確
  認系爭契約關係存在，自屬無據。
綜上所述，上訴人依民事訴訟法第247條第1項規定，請求確認
  系爭契約關係存在，為無理由，不應准許。原審為上訴人敗訴
  之判決，即無不合，上訴論旨指摘原判決不當，求予廢棄改判
  ，為無理由，應駁回其上訴。
本件事證已臻明確，兩造其餘之攻擊或防禦方法及所用之證據
  ，經本院斟酌後，認為均不足以影響本判決之結果，爰不逐一
  論列，附此敘明。
據上論結，本件上訴為無理由，依民事訴訟法第449條第1項、
  第78條，判決如主文。　
中　　華　　民　　國　　110 　年　　12　　月　　7 　　日
                  民事第十一庭  
                        審判長法  官  李慈惠
                              法  官  趙雪瑛
                              法  官  謝永昌
正本係照原本作成。
如不服本判決，應於收受送達後20日內向本院提出上訴書狀，其
未表明上訴理由者，應於提出上訴後20日內向本院補提理由書狀
（均須按他造當事人之人數附繕本）上訴時應提出委任律師或具
有律師資格之人之委任狀；委任有律師資格者，另應附具律師資
格證書及釋明委任人與受任人有民事訴訟法第466條之1第1項但
書或第2項所定關係之釋明文書影本。如委任律師提起上訴者，
應一併繳納上訴審裁判費。
中　　華　　民　　國　　110 　年　　12　　月　　7 　　日
　　　　　　　　　　　　　    書記官  王增華